臺灣高等法院刑事判決　　　　　　　　　　　　　九十一年度上訴字第二一八號
　　上　訴　人
　　即　被　告　甲○○
右上訴人，因違反山坡地保育利用條例等案件，不服臺灣板橋地方法院，九十年度訴
字第一五０二號，中華民國九十一年二月二十七日第一審判決（起訴案號：臺灣板橋
地方法院檢察署八十九年度偵字第一九一九三號）提起上訴，本院判決如左：
    主      文
原判決關於甲○○部分撤銷。
甲○○共同在公有及他人山坡地內從事廢棄物之處理，處有期徒刑陸月，如易科罰金
以佰元折算壹日。
    事      實
一、緣邱顯甲（業經原審判決有期徒刑六月，緩刑三年確定）係登記地址設臺北縣三
    重市○○○街六二號一樓、倉庫設臺北縣林口鄉○○路八十之二號（起訴書誤載
    為八二之二號）義宏興業有限公司（下簡稱義宏公司）之員工，因義宏公司承租
    臺北縣林口鄉○○路八十之二號之租約於民國八十九年九月某日到期，邱顯甲遂
以每日新台幣（下同）一千二百元之代價，僱用甲○○（曾因妨害風化案件，經
    本院於八十九年十月十二日以八十九年度上訴字第二七九九號判決有期徒刑六月
    確定，於九十年六月三日執行完畢，不構成累犯）從事搬家、清理倉庫之工作。
    八十九年十月十日上午，邱顯甲、甲○○將義宏公司擬丟棄之木板（此部分起訴
    書漏載）、美耐板、廢紙、廢遮光布、尼龍袋等事業廢棄物搬運至義宏公司所有
    之車牌號碼Ｓ五－一七三號營業小貨車後，由甲○○駕往同路七九之三號對面之
    空地即臺北縣林口鄉○○段粉寮水尾七九、七九之三號地號之土地上停放，其二
    人明知臺北縣林口鄉○○段粉寮水尾七九、七九之三號地號之土地二筆非其二人
    所有，其中七九地號為陳杉益、丙○○、蔡達成、丁○○、乙○○共有，七九之
    三地號則為丙○○、蔡達成、丁○○、乙○○、台北縣林口鄉公所、財政部國有
    財產局共有，且上開土地依據山坡地保育利用條例係經臺灣省政府於六十九年二
    月六日以六九府農山字第一二○一六六號函公告為山坡地，且明知上述義宏公司
    擬丟棄之木板、美耐板、廢紙、廢遮光布、尼龍袋等事業廢棄物多為易燃物，倘
    將右開廢棄物傾倒在臺北縣林口鄉○○段粉寮水尾七九、七九之三號地號土地現
    有不詳物品燃燒之大洞內極易引起大火，燒燬上述廢棄物，其二人仍基於在公有
    及他人山坡地內，擅自從事廢棄物之處理之使用及放火燒燬前開廢棄物之犯意聯
    絡，共同將前述事業廢棄物傾倒於該空地大洞內，傾倒廢棄物使用山坡地面積為
    ○‧○○一三公頃，並致上開廢棄物遭現正燃燒之不詳物品引燃而起火燃燒，火
    勢甚大導致烏煙瀰漫，且有延燒空地旁樹林之虞，進而可能導致森林大火，或延
    燒波及附近之建物、住戶，致生公共危險，嗣於同日上午十一時四十五分許，經
    接獲民眾檢舉該處常有不詳姓名年籍之人傾倒廢棄物故前往上址查看之環境保護
    警察第一中隊副隊長古鴻德發覺，並迅將火勢撲滅，始未釀成災害。
二、案經臺北縣警察局新莊分局移送臺灣板橋地方法院檢察署檢察官偵查起訴。
    理      由
一、訊據上訴人即被告甲○○就因義宏公司承租臺北縣林口鄉○○路八十之二號之租
    約於八十九年九月某日到期，同案被告邱顯甲遂以每日一千二百元之代價，僱用
    伊從事搬家、清理倉庫之工作，八十九年十月十日上午，伊二人並將義宏公司為
    他人裝潢、隔間殘餘擬丟棄之物品搬運至義宏公司所有車牌號碼Ｓ五－一七三號
    營業小貨車上，而後一同傾倒在臺北縣林口鄉○○路七九之三號對面即臺北縣林
    口鄉○○段粉寮水尾七九、七九之三號地號土地上現有不詳物品燃燒之大洞內等
    情固坦承不諱，惟矢口否認有何違反山坡地保育利用條例第三十四條在他人山坡
    地內，擅自從事廢棄物之處理之使用及放火燒燬前開物品之故意，辯稱僅將木板
    放於前述本即停放於馬路旁之車輛，再從上揭車內將木板拿至該空地之大洞內燃
    燒，該空地之大洞本即有人燃燒不明物品，顯無導致公共危險之虞等語置辯。
二、經查被告甲○○與邱顯甲係將木板、美耐板、廢紙、廢遮光布、尼龍袋放置於前
    開車輛內，而後傾倒在臺北縣林口鄉○○段粉寮水尾七九、七九之三地號土地之
    大洞內之事實，業據當場查獲被告二人之環境保護警察第一中隊副隊長古鴻德於
    原審調查中具結證述：因有民眾檢舉，伊即利用例假日於八十九年十月十日上午
    十一時四十五分許，帶同小隊長及二位員警前往臺北縣林口鄉○○路七九之三號
    及八三號對面（即臺北縣林口鄉○○段粉寮水尾七九、七九之三地號之土地）查
    看，到達該處時見被告二人將裝潢用之木板、美耐板、廢塑膠製品、廢紙、廢遮
    光布、尼龍袋從前述車上拿到該大洞內丟棄等語綦詳（原審卷第四一頁）。而前
    開置有木板、美耐板、廢紙、廢遮光布、尼龍袋之車輛係被告甲○○駛至臺北縣
    林口鄉○○段粉寮水尾七九、七九之三地號之土地上停放乙節，並據證人邱義宏
    於原審調查中證稱：該車輛係被告甲○○駕駛，因被告甲○○有駕駛執照等語無
    訛（同卷第三十八頁），核與證人即臺北縣林口鄉○○路八十之二號所有權人李
    明德於本院調查中陳稱：伊居住於臺北縣林口鄉○○路七九號，當時係被告二人
    其中一人將上開車輛從義興公司之工廠駛至臺北縣林口鄉○○路七九之三號對面
    之空地（即臺北縣林口鄉○○段粉寮水尾七九、七九之三地號土地）停放，而後
    被告二人一同將垃圾自車上拿出傾倒等語析相吻合（同卷第五四頁），則被告甲○○辯稱：該車已損壞，僅將該車推至臺北縣林口鄉○○路七九之三號對面之空
    地停放及該車本停放在馬路旁云云，均係卸責之詞，委無足採。
三、復查台北縣林口鄉○○段粉寮水尾七九地號為陳杉益、丙○○、蔡達成、丁○○
    、乙○○等人共有，而同地段七九之三地號土地則為上開五人與台北縣林口鄉公
    所、國有財產局等共有，有土地謄本附卷可稽。又上開土地依據山坡地保育利用
    條例係經臺灣省政府於六十九年二月六日以六九府農山字第一二○一六六號函公
    告為山坡地，並有臺北縣政府九十一年一月十四日北府農山字第○九一○○二二
    五九三號函乙紙在卷可按，其二人傾倒廢棄物使用山坡地面積為○‧○○一三公
    頃，復有臺北縣新莊地政事務所九十年十二月十二日莊土測字第一七九一號土地
    複丈成果圖乙紙存卷可稽，被告二人未經許可，即擅自在公有及他人所有之山坡
    地傾倒義宏公司擬棄置之事業廢棄物，其二人顯有在公有及他人山坡地擅自從事
    廢棄物之處理之使用之故意，要屬無疑。
四、再按刑法公共危險罪章中有所謂具體危險犯之規定，以行為客觀上致生公共危險
    為其構成要件，而所謂致生公共危險，祇須有發生實害之蓋然性為已足，此蓋然
    性之有無，應由事實審法院基於經驗法則，而為客觀之判斷，最高法院七十二年
    度臺上字第二五三二號判決可資參照。本件觀諸現場拍攝之照片九幀（附於偵查
    卷宗第十二頁至第十六頁），足知被告倒入之右開物品遭前已燃燒之不詳物品引
    燃而起火燃燒後，火勢甚大導致烏煙瀰漫，在前揭物品燃燒之際，顯有延燒空地
    旁樹林之虞，並進而導致森林大火或延燒波及其他不特定人之生命、身體、財產
安全，致生公共危險，殆屬無疑。至證人古鴻德雖證述：伊認應無導致公共危險
    之虞，因旁邊有很大之空地，被告二人僅係將上開物品放入洞內燃燒，且被告二
    人在旁看管等語（原審卷第四二頁），然縱被告二人在旁觀看，惟該二人並無準
    備任何之滅火措施，此觀之同案被告邱顯甲陳稱：該處一定不會延燒，被告甲○○供述：伊曾想到火可能延燒，所以在旁觀看等語即可明（同卷第六六頁），倘
    上述物品延燒至空地旁之樹林，進而導致森林大火，或延燒波及附近之建物、住
    戶，被告亦無從阻止，是證人此部分之證詞應係判斷臆測之詞，自無從為被告有
    利之認定。況上述木板、美耐板、廢紙、廢遮光布、尼龍袋材質易燃，倘將右開
    物品傾倒在臺北縣林口鄉○○段粉寮水尾七九、七九之三地號土地現有不詳物品
    燃燒之大洞內極易引起大火，燒燬上述物品，當為被告所明知，乃被告仍共同將
    前述物品傾倒至該土地之大洞內，致起火燃燒，燒燬上述物品，其對此自難諉為
    無所認識，是其顯有放火之故意，殆無疑義。至臺北縣林口鄉○○段粉寮水尾七
    九、七九之三地號土地之大洞係當地居民傾倒垃圾之處，固據證人即同案被告邱
    顯甲之子邱義興及李明德分別於原審調查中證述：該處有挖掘一大洞，平常即有
    多人在該處傾倒垃圾，該洞已燃燒垃圾十、二十年屬實（同卷第二四、五四頁）
    ，然此亦無法解免被告傾倒上述物品致生公共危險之罪責，附此敘明。綜上所述
    ，被告所辯顯係避就之詞，均不足採信，本件事證明確，被告犯行洵堪認定，應
    依法論科。
五、末查前述木板、美耐板、廢紙、廢遮光布、尼龍袋等雖係義宏公司為人裝璜所用
    之剩餘，然為同案被告邱顯甲所得支配處理並為其占有中，仍屬自己所有之物無
    異，核被告在公有及他人所有之山坡地，放火燒燬前開自己所有廢棄物致生公共
    危險，所為係犯刑法第一百七十五條第二項之放火燒燬住宅等以外自己所有物罪
    及山坡地保育利用條例第三十四條第一項擅自在公有及他人山坡地內從事廢棄物
    之處理罪。所犯右揭二罪，係一行為同時觸犯二罪名，係想像競合犯，依刑法第
    五十五條之規定，從一重之違反山坡地保育利用條例第三十四條第一項之罪論處
    。公訴人固未敘及被告違反山坡地保育利用條例第三十四條第一項之犯行，惟此
    部分與公訴人起訴部分有想像競合犯之裁判上一罪關係，茲如前述，為起訴效力
    所及，本院自得併予審酌。再其就上開犯行，有犯意之聯絡，行為之分擔，皆為
    共同正犯。
六、原審據以論罪科刑固非無見，惟查上開廢棄物雖為義宏公司為他人裝璜所用之餘
    物，卻仍為共同被告邱顯甲所能支配及處分之物，無異邱顯甲所有物，原判決認
    係他人之物，而將檢警起訴刑法第一百七十五條第二項之放火罪變更為同條第一
    項之放火罪，已有未合。又上揭地號土地除為他人所有山坡地，有部分則為公有
    山坡地，原判決併論他人所有山坡地亦有未洽。被告上訴意旨猶執陳詞否認犯罪
    並指摘原判決不當，固無足取，但原判決既有可議，仍應由本院將原判決此部分
    撤銷改判。爰審酌被告素行不佳，其行為亦足危害公眾安全，惟其犯罪之動機僅
    係單純傾倒義宏公司為人裝潢、隔間殘餘擬棄置之木板、美耐板、廢紙、廢遮光
    布、尼龍袋，該處素有多人非法傾倒垃圾，及其犯後態度等一切情狀，量處如主
    文所示之刑。又刑法第四十一條第一項原定法定三年以下有期徒刑以下之刑之罪
    ，於宣告六個月以下有期徒刑，得准易科罰金之規定，於九十年一月十日經修正
    為法定最重本刑為五年以下有期徒刑之刑之罪，經宣告六個月以下有期徒刑，得
    准易科罰金，經比較新舊法律，自以修正後之法律有利於被告而適用，併宣告易
科罰金折算標準。
據上論斷，應依刑事訴訟法第三百六十九條第一項前段、第三百六十四條、第二百九
十九條第一項前段、山坡地保育利用條例第三十四條第一項、刑法第二條第一項前段
、第十一條、第二十八條、第一百七十五條第二項、第五十五條、第四十一條、罰金
罰鍰提高標準條例第二條，判決如主文。
本案經檢察官張啟彬到庭執行職務。
中    華    民    國    九十一    年      十        月      二十三      日
                            臺灣高等法院刑事第十九法庭
                                審判長法  官  許  國  宏
                                      法  官  林  勤  純
                                      法  官  洪  光  燦
右正本證明與原本無異。
如不服本判決應於收受送達後十日內向本院提出上訴書狀，其未敘述上訴之理由者並
得於提起上訴後十日內向本院補提理由書（均須按他造當事人之人數附繕本）。
                                      書記官  陳  玉  嬋
中    華    民    國    九十一    年      十        月      二十四      日
附錄：本案論罪科刑法條全文
山坡地保育利用條例第三十四條第一項
違反第十條規定者，處六月以上五年以下有期徒刑，得併科新臺幣六十萬元以下罰金
。
刑法第一百七十五條第二項
放火燒燬前二條以外之自己所有物，至生公共危險者，處三年以下有期徒刑。
